【裁判字號】    88,易,4088
【裁判日期】    890914
【裁判案由】    就業服務法
【裁判全文】
臺灣板橋地方法院刑事判決                        八十八年度易字第四八八號
    公  訴  人  臺灣板橋地方法院檢察署檢察官
    被      告  丙○○
    被      告  甲○○
    選任辯護人  郭惠吉
右列被告因違反就業服務法案件，經檢察官提起公訴（八十八年度偵字第一九六七八
號），本院判決如左：
    主  文
丙○○違反雇主不得聘僱許可失效之外國人之規定，其聘僱人數為壹人，處罰金新台
幣參萬元，如易服勞役以新台幣玖佰元即銀元參佰元折算壹日。
甲○○意圖營利違反任何人不得媒介外國人非法為他人工作之規定，處罰金新台幣陸
萬元，如易服勞役以新台幣玖佰元即銀元參佰元折算壹日。
    事  實
一、甲○○自民國八十五十月間起至八十六年三月底任職於泰慶人力資源管理顧問有
    限公司（下稱泰慶公司），從事仲介外勞業務，丙○○因其母鄭洪雪患病行動不
    便需人看護，乃於八十五年十一月間，以其弟乙○○名義委由泰慶公司申請外籍
    監護工，泰慶公司即派甲○○負責與丙○○接洽外籍監護工申請業務。甲○○明
    知任何人不得媒介外國人非法為他人工作，竟意圖營利，明知菲律賓籍人LORETA
    L. EBANG（起訴書誤繕為EBANG LORETAM）係一原經他人合法申請來台從事看護
    工作而脫逃之外國人（按該菲律賓人原係僱主邱鳳英所申請聘僱，於八十五年九
    月十三日入境，聘僱許可期限至八十六年一月二十六日，於八十五年十一月二十
    七日經行政院勞工委員會撤銷外勞之聘僱許可），因丙○○委託代辦之外勞尚未
    核准入境，丙○○母親鄭洪雪又急需人看護，竟於八十五年十一月底或十二月初
    某日（確實日期不詳，起訴書繕為八十五年十一月間某日）帶同前揭菲律賓籍外
    勞至丙○○台北縣土城市○○路五十五巷五十四號一樓住處，向丙○○稱該外勞
    先給丙○○使用，俟丙○○申請之合法外勞核准進來之後再行交換云云，媒介該
    菲律賓籍外勞非法為丙○○在上址擔任照料其母鄭洪雪之看護工作，甲○○則自
    該菲律賓籍外勞處取得新台幣（下同）九千元之介紹費。丙○○明知雇主不得聘
    僱未經許可或許可失效之外國人，且明知甲○○所帶來之前揭菲律賓籍外勞係他
    人所申請聘僱而脫逃之外國人，並非其委託泰慶公司所申請之合法外勞，因其母
    鄭洪雪急需人看護，竟自是日起以每月一萬八千元之工資，非法僱用該外國人在
    上址從事看護其母鄭洪雪之工作，迄至其母鄭洪雪安葬後（按鄭洪雪係於八十六
    年二月一日過世）之八十六年三月間某星期日（確實日期不詳，起訴書誤繕為八
    十六年十一月間某日止），該菲律賓籍外勞始逃離丙○○土城市上揭住處。嗣於
    八十八年三月二十日（起訴書繕為八十八年三月間某日）經警在台北市查獲前揭
    菲律賓籍人LORETA L.
    EBANG ，而循線查知上情。
二、案經台北市政府警察局萬華分局移送臺灣板橋地方法院檢察署檢察官偵查起訴。
    理  由
一、訊據被告丙○○固坦承有僱用本件菲律賓籍人LORETA L. EBANG從事看護之事，
    惟矢口否認知情其為非法外勞，辯稱：甲○○明知帶來之菲傭是非法的，竟騙伊
    是合法外勞，伊才加以僱用云云。被告甲○○固坦承任職於泰慶公司時有為被告
    丙○○申辦聘僱外勞業務，並有收受丙○○簽發之支票，惟矢口否認有媒介及帶
    同本件菲律賓籍人LORETA L. EBANGEBANG至丙○○土城市住處交付丙○○，及向
    該菲律賓籍人收取九千元介紹費之事，辯稱﹕本件菲傭百分之九十九是證人丁○○介紹去的，被告丙○○為了幫丁○○脫罪，才故意誣陷說菲傭是伊帶去的云云
    。經查，被告丙○○雖否認知悉本件菲傭為非法外勞，惟其亦供承被告甲○○在
    帶本件菲傭來之前曾說「申請下來還要一段時間，如伊急的話，可以先帶一個外
    勞來給伊」云云（見偵卷第十九頁正面），且供承本件菲傭逃跑後，伊曾打電話
    詢問被告甲○○，被告甲○○答說「沒關係她會自己回去」云云（見本院八十八
    年十一月二十五日訊問筆錄），是被告甲○○既於事前已先告知被告丙○○所帶
    來之菲傭並非其申請的菲傭，而被告丙○○於菲傭逃跑後又曾電話告知被告甲○○菲傭逃跑一事，足見被告丙○○於僱用本件菲律賓籍人LORETA L. EBANG之時
    ，明知該外國人為非法外勞無訛，所辯不知所僱用者是非法外勞云云，顯係避重
    就輕卸責之詞，要無可採。次查，右揭被告甲○○意圖營利媒介本件菲傭外國人
    非法為被告丙○○工作之事實，業據被告丙○○於偵審中指訴不移，雖然被告丙○○對於僱用本件菲傭之起迄時間，於警訊及偵審中所供，因時隔多日記億不甚
    明確而互有出入，惟對於本件菲傭係被告甲○○親自帶至伊土城市住處交付與伊
    一節，則自警訊以迄偵審中均指述歷歷，並無二致，足見其指訴非屬子虛。又證
    人乙○○於本院審理時亦結證稱「伊親眼看到被告甲○○帶本件菲傭來、菲傭沒
    回來後，伊親耳聽到伊兄（即被告丙○○）打電話詢問被告甲○○說菲傭逃走了
    怎麼辦﹖」云云（見本院八十九年二月二十四日訊問筆錄），核與被告丙○○前
    揭指述相符，益見被告丙○○對被告甲○○之本件指訴非屬誣陷。再查，本件外
    勞LORETA L. EBANG於警訊證稱係一位陸小姐帶伊至土城被告丙○○住處云云（
    見偵卷第五頁反面），並於指認被告甲○○之口卡片後，供稱口卡片之人看來像
    帶伊去土城工作之陸小姐，伊付九千元給陸小姐云云（見偵卷第七頁正、反面）
    ，益徵本件菲傭係被告甲○○媒介與被告丙○○無訛。是被告甲○○所辯本件菲
    傭百分之九十九是證人丁○○介紹去的，被告丙○○為了幫丁○○脫罪，才故意
    誣陷說菲傭是伊帶去的云云，核屬卸責而故為臆測之詞。末查，本院將被告丙○○、甲○○送法務部調查局以控制問題法、混合問題法測謊結果，被告甲○○稱
    （一）、其未交付丙○○繫案之菲傭。（二）、其未仲介丙○○繫案之菲傭。（
    三）、丙○○未曾通知其菲傭逃跑。經測試呈情緒波動之反應，應係說謊。被告
    丙○○稱（一）、甲○○交付其繫案之菲傭。（二）、甲○○仲介繫案之菲傭。
    （三）、其有通知甲○○菲傭逃跑。經測試無情緒波動之反應，應未說謊。有該
    局（八九）陸（三）字第八九ｏ二五六九ｏ號鑑定通知書在卷可憑。綜上，足見
    被告甲○○確有本件意圖營利媒介本件菲傭外國人非法為被告丙○○工作之犯行
    無誤，所辯無非畏罪卸責之詞，委無可取。又查，被告甲○○雖有收受被告丙○○簽發之本件支票（按面額為四萬八千七百二十元，起訴書誤載為面額四萬元，
    發票日為八十五年十二月一日），惟查該支票乃被告丙○○為支付被告甲○○為
    其申辦外勞需匯給勞委會三萬零七百二十元之保證金及委託代辦之定金所簽發，
    並非被告甲○○媒介本件菲傭向被告丙○○所收取之仲介費，此有八十五年十二
    月三日中國國際商業銀行國內匯款申請書及行政院勞工委員會八十六年一月十六
    日函乙○○之核准函等件在卷可稽，核與證人丁○○於本院審理時所供泰慶公司
    收款處理流程之情節相符（見本院八十九年一月七日訊問筆錄），是公訴人認本
    件被告甲○○除了向菲律賓籍人LORETA L. EBANG收取九千元之仲介費外，尚向
    被告丙○○收取一紙四萬元之支票作為仲介費，核尚屬誤會，附此敘明。本件事
    證明確，被告丙○○、甲○○之犯行均洵堪認定，應依法論科。
二、核被告甲○○所為，係犯就業服務法第五十九條第二項之意圖營利媒介外國人為
    他人非法工作罪。查，本件菲律賓籍人LORETA L. EBANG原係僱主邱鳳英所申請
    聘僱，於八十五年九月十三日入境，聘僱許可期限至八十六年一月二十六日，於
    八十五年十一月二十七日經行政院勞工委員會撤銷外勞之聘僱許可，有該委員會
    八十八年十二月十日台八十八勞職外字第ｏ九ｏ四五二四號函附卷可稽，是核被
    告丙○○所為係犯同法第五十八條第一項前段之違反雇主不得聘僱許可失效之外
    國人之罪，公訴人認係犯同法第五十八條第一項前段之違反雇主不得未經許可聘
    僱他人所申請聘僱之外國人之罪，容有未恰，惟因論罪科刑法條相同，是尚毋庸
    變更起訴法條，併此敘明。爰分別審酌被告丙○○、甲○○犯罪之動機、目的、
    手段、犯罪情節、所生危害及犯後態度等一切情狀，各量處如主文所示之刑，並
    均諭知易服勞役之折算標準，以資懲處。
據上論斷，應依刑事訴訟法第二百九十九條第一項前段，就業服務法第五十八條第一
項前段、第五十九條第二項，刑法第十一條前段、第四十二條第二項，罰金罰鍰提高
標準條例第二條，判決如主文。
本案經檢察官蔡顯鑫到庭執行職務。
中    華    民    國      八十九    年      九        月十四      日
                                臺灣板橋地方法院刑事第五庭
                                    法  官   呂  安  樂
右正本證明與原本無異
如不服本判決應於送達後十日內向本院提出上訴狀
                                    書記官   陳  玉  嬋
中    華    民    國      八十九    年      九        月      十四    日
附錄本案論罪科刑法條全文
就業服務法第五十九條
違反第五十六條規定者，處六月以下有期徒刑、拘役或科或併科新台幣十五萬元以下
罰金。
意圖營利而犯前項之罪者，處三年以下有期徒刑、拘役或科或併科新台幣六十萬元以
下罰金。
以犯第一項之罪為常業者，處五年以下有期徒刑、拘役或科或併科新台幣一百五十萬
元以下罰金。
法人之代表人、法人或自然人之代理人、受雇人或其他從業人員，因執行業務犯前三
項之罪者，除處罰其行為人外，對該法人或自然人亦科以各該項之罰金。
就業服務法第五十八條
違反第五十三條第一款﹑第二款或第三款規定，其聘僱或留用人數為一人者，處六
月以下有期徒刑﹑拘役或科或併科新台幣九萬元以下罰金；其聘僱或留用人數為二
人以上者，處三年以下有期徒刑﹑拘役或科或併科新台幣三十萬元以下罰金。
法人之代表人﹑法人或自然人之代理人﹑受雇人或其他從業人員，因執行業務犯前
項之罪者，除處罰其行為人外，對該法人或自然人亦科以前項之罰金。


司法院資訊處製作；財團法人民間司法改革基金會備份。
